臺灣高等法院交通事件裁定　　　　　　　　　　　　九十三年度交抗字第七九七號
　　抗　告　人
　　即受處分人　甲○○
右抗告人因違反道路交通管理處罰條例案件，不服臺灣臺北地方法院，中華民國九十
三年九月十七日所為裁定（九十三年度交聲字第六三一號，台北市交通事件裁決所原
處分案號：北市裁三字第裁二二—Ｚ00000000號、北市裁三字第裁二二—Ｚ
00000000號），提起抗告，本院裁定如左：
    主  文
抗告駁回。
    理  由
一、按汽車行駛於高速公路或設站管制之道路，而不遵管制之規定者，處汽車駕駛人
    新台幣三千元以上六千元以下罰鍰，次按汽車駕駛人，駕駛汽車有違反道路交通
    管理處罰條例之行為，經交通勤務警察或依法令執行交通稽查任務人員制止時，
    不聽制止或拒絕停車接受稽查而逃逸者，除按各該條規定處罰外，處新台幣三千
    元以上六千元以下罰鍰，道路交通管理處罰條例第三十三條第一項、第六十條第
    一項，分別定有明文；又汽車駕駛人有違反上開條例第三十三條、第六十條第一
    項者，除依原條款處罰鍰外，並各記違規點數一點，亦為道路交通管理處罰條例
    第六十三條第一項第一款所明定。
二、本件受處分人甲○○駕駛車牌號碼九Ａ－三六五二號自用小客車，於民國九十三
    年三月二十一日九時三十分，在國道三號公路南向一○五公里處，經內政部警政
    署國道公路警察局第六警察隊舉發有「行速一七三公里，限速一一○公里，超速
    六三公里，經雷射槍檢定，測距二五六點九公尺（經警攔不停，加速離去）」、
    「不服稽查取締（超速一七三公里）經警攔查減速後欲停車後，加速駛離，下香
    山交流道」之違規行為而掣單舉發，經受處分人申訴，原處分機關台北市交通事
    件裁決所審查結果仍認受處分人有前開違規行為，而就受處分人在高速公路超速
    行駛部分，依道路交通管理處罰條例第三十三條第一項規定，處罰鍰新台幣（下
    同）三千元，就受處分人違反處罰條例之行為，拒絕停車接受稽查而逃逸部分，
    依道路交通管理處罰條例第六十條第一項及第六十三條第一項規定，處罰鍰三千
    元，並記違規點數一點等情，有內政部警政署國道公路警察局第六警察隊舉發違
    反道路交通管理事件通知單（公警局交字第Ｚ00000000號、Ｚ0000
    0000號）、台北市交通事件裁決所違反道路交通管理事件裁決書（北市裁三
    字第裁二二—Ｚ00000000、Ｚ00000000號）附卷可稽。
三、受處分人異議意旨略以：第一張超速罰單並無證據證明伊有超速行為，雷射槍之
    準確度亦值懷疑，且該測速工具為一人操作，於二五六點九公尺遠很難看清楚車
    牌；又駕駛人在高速公路上駕駛，無不專心開車，當日又有下雨，開車的人是不
    會注意到路旁有警察在稽查的，況員警是如何得知車輛下交流道，為何未下交流
    道攔停告發，且舉發機關對於伊申訴之回函，就取締過程說法不一，顯然違規並
    非事實，爰對原處分不服，依法聲明異議云云。
四、原審以：訊據受處分人固不否認於前揭時間，行經國道三號公路南向一○五公里
    處，惟矢口否認有何在高速公路超速行駛、拒絕停車接受稽查而逃逸之違規行為
    ，辯稱：本件並無證據證明伊有超速行為、伊專心開車而不知遭攔停告發等情。
    經查：（一）就本件舉發經過，證人即舉發員警羅路加於調查中結證稱：九十三
    年三月二十一日當天，伊在國道三號南下一○五公里處避車彎處，停車在那裡測
    速，當時以雷射槍測得受處分人之車輛速度為一七三公里，行駛在最外側車道，
    伊測到之後，請坐在警車裡面的同事余正義開啟警示燈，伊拿紅旗示意超速的車
    子停車，測速及攔車都是由伊負責的，受處分人的速度很快，看到警示燈後有減
    速，一邊踩煞車，一邊往前行駛，經過警車，過警察一、兩百公尺處時，還邊踩
    煞車，然後才再往前走，伊是在一○五公里處測速，要攔受處分人，但他沒有停
    下，伊聯絡在一○八公里香山交流道處服勤的其他同事說有一台車子攔不停，伊
    跟同事說了車種、車號後請他們攔車，但因同事正在舉發其他車輛，不方便攔，
    所以伊請同事再次確認是否為豐田銀色的自小客車，同事說是，並說那輛車下香
    山交流道，所以後來用逕行舉發的方式，原來是現場舉發、當場攔停後會把雷射
    槍上顯示的速度給駕駛人看等語（見原審九十三年八月六日訊問筆錄）在卷，證
    人業已到庭結證述受處分人確有於前開時地，在設有速限之高速公路，不遵管制
    之規定而超速行駛，嗣經證人舉發之經過綦詳，按證人乃原處分機關舉發受處分
    人有前述違規行為之原證人，其並到庭具結擔保證述之真實性，且在負擔偽證罪
    之心理處罰狀態下證述受處分人經認定違規及遭取締之經過，依本件卷存證據資
    料復無任何積極證據足資證明證人上述證述係屬虛偽，亦無足以令人顯信證人之
    證述為不可採之品性證據或前科證據存在，自堪信證人之證言具可信性；而關於
    本件測速機器之性能、舉發員警操作儀器及目測違規車輛之準確性，除據證人羅
    路加結證稱：本件使用之測速工具是雷射槍，伊服勤單位就所使用之雷射槍都有
    測試報告，伊從八十六年起即有使用雷射槍測速之服勤經驗，本件伊是面對來車
    作檢測，受處分人駕駛之車輛在警車後方二百多公尺處就被測到超速，伊有在紅
    單上註明測距二五六點九公尺，該車行駛在外側車道，外側車道離路肩很近，且
    當時是大白天，可以看到，受處分人之車輛經過警車時還一邊踩煞車減速，一邊
    往前行駛，過警車後加速往前等情（同見原審上開訊問筆錄），並有卷附證人提
    出之雷射測速槍保證卡及檢驗證明等件可資佐憑，本件既係經曾受訓練且有服勤
    經驗之舉發員警，持有檢驗證明之雷射測速槍為取締工具，測得受處分人有超速
    情事，且受處分人於經過警車前方時並曾減速，員警看清車號並無困難之情形下
    ，始經執勤員警依法舉發，受處分人駕駛車輛確有超速行駛之違規情事，洵屬明
    確。（二）又受處分人辯稱當時伊專心開車，不知有警察攔停，並無逃逸情事云
    云，惟查依證人前開證述，受處分人經過警車時有邊踩煞車減速之動作，而證人
    羅路加另結證稱：伊發現超速情形時，有通知在警車內之同組服勤之同事余正義
  　，將警示燈打開，伊在外側路肩拿紅旗示意停車等語（同見原審上開訊問筆錄）
    ，舉發員警既已為相當之警示，且受處分人通過警車時尚有減速動作，受處分人
    辯稱不知員警攔停，顯屬卸責之詞；再就受處分人爭執舉發機關內政部警政署國
    道公路警察局第六警察隊，就其申訴之二份回函內容並未完全一致，顯無違規事
    實云云，查依卷附舉發機關九十三年五月十七日、九十三年六月十四日致受處分
    人函，就本件取締經過，函文之敘述雖有繁簡之分，惟就舉發員警有鳴放警報、
    持指揮工具攔停，而違規車輛加速駛離之過程，並無矛盾不一致之情形，本件復
    經證人羅路加到庭明確結證述其欲攔停違規車輛之經過，受處分人執此節爭執並
    無違規事實云云，顯無可採。綜上，本件受處分人確有汽車行駛於高速公路，不
    遵管制之規定而超速行駛行為，又其經交通勤務警察攔停時，有拒絕停車接受稽
    查而逃逸之情事，員警依法舉發並無違誤，受處分人以其無違規行為而聲明異議
    ，並無理由，惟就受處分人該等違規行為，原處分機關台北市交通事件裁決所分
    別：(1)就受處分人在高速公路超速行駛部分，依道路交通管理處罰條例第三十三
    條第一項規定，以北市裁三字第裁二二—Ｚ00000000號裁決書，處罰鍰
    三千元，(2)就受處分人違反處罰條例之行為，拒絕停車接受稽查而逃逸部分，以
    北市裁三字第裁二二—Ｚ00000000號裁決書，依道路交通管理處罰條例
    第六十條第一項及第六十三條第一項規定，處罰鍰三千元並記違規點數一點。查
    ：(1)就北市裁三字第裁二二—Ｚ00000000號裁決書之處分部分，除應依
    道路交通管理處罰條例第三十三條第一項規定處以罰鍰外，亦應依同條例第六十
    三條第一項第一款規定記違規點數一點，本件原處分機關漏未於該裁決書之處罰
    主文欄內，記載並予記受處分人違規點數一點，自難認為允洽（雖原處分機關於
    致本院之聲明異議案件移送書上，記載裁決書處罰主文漏未記點，應予補正等語
    ，惟記違規點數亦為涉及受處分人權利義務之重要處罰內容，自不得逕以於移送
    書上補正之方式為之，併此敘明），則受處分人此部分之異議雖無理由，惟原處
    分既有前述違誤，將原處分撤銷，依道路交通管理處罰條例第三十三條第一項之
    規定裁處受處分人三千元，並依同條例第六十三條第一項第一款規定記違規點數
    一點，而(2)就北市裁三字第裁二二—Ｚ00000000號裁決書之處分部分，
    原處分機關依法處罰鍰三千元，並記違規點數一點，於法並無違誤，受處分人此
    部分之異議為無理由，應予駁回。經核並無違誤，應予維持。
五、抗告意旨略以：本案證人即警員羅路加為負責測速舉發之當事人，且警政署國道
    公路警察隊就抗告人申訴回函之取締過程前後不一，證人每月取締數量繁多，恐
    難記得清楚，所證車速與原舉發單不同，又無採證照片可佐，罰單之正確性令人
    質疑；抗告人未見到測速器之保證卡及檢驗報告，所測得之數據，不能作為舉發
    之證據；在高速路上減速行車極為平常，且來往車輛多，難以注意及了解警方究
    竟對何車輛示警，以抗告人有減速動作，認定抗告人知道員警攔停，有拒絕停車
    接受稽查而逃逸情事，極為不公，另抗告人下香山交流道時，有見到一輛警車，
    卻未攔住抗告人，可見證人稱其聯絡在一０八公里香山交流道服勤之同事，請求
    攔住抗告人乙節應非實在，抗告人並未違規及逃逸云云。惟上開各點，均經原審
    逐一審酌，並於理由中詳敘採納與否之依據及其理由，抗告人仍執陳詞指摘原裁
    定不當，為無理由，應予駁回。
據上論結，應依道路交通案件處理辦法第二十六條，刑事訴訟法第四百十二條，裁定
如主文。
中　　　華　　　民　　　國　　九十三　　年　　 十一 　　月　　 十二 　　日
                              臺灣高等法院交通法庭
                                  審判長法  官  溫　耀　源
                                        法  官  周  政  達
                                        法  官  邱　同　印
右正本證明與原本無異。
不得再抗告。
          　　　　　　　　　　　　　　　書記官  莊　昭　樹
中　　　華　　　民　　　國　　九十三　　年　　 十一 　　月　　 十二 　　日
